【裁判字號】    90,易,2190
【裁判日期】    900918
【裁判案由】    傷害
【裁判全文】
臺灣板橋地方法院刑事判決                          九十年度易字第二一九○號
    公  訴  人  臺灣板橋地方法院檢察署檢察官
    被      告  甲○○
右列被告因家庭暴力之傷害案件，經檢察官提起公訴（九十年度偵緝字第五九一號）
，本院判決如左：
    主  文
甲○○傷害直系血親尊親屬之身體，累犯，處有期徒刑捌月。
    事  實
一、甲○○曾犯有侵占、竊盜等案件前科，其所犯最近一次之竊盜案件，於民國（下
    同）八十九年八月二十一日，經臺灣臺北地方法院判處有期徒刑五月確定，於八
    十九年八月二十一日羈押期滿執行完畢，其係乙○○之子，為家庭暴力防治法第
    三條第三款所定之家庭成員關係，因平日即與其母乙○○相處不睦、迭有爭執，
    於八十九年十二月十八日上午七時許，在其等位於臺北縣板橋市○○路六二巷十
    三弄七號之四‧五樓住處，甲○○復因細故而與其母乙○○發生口角，詎基於傷
    害直系血親尊親屬之故意，徒手掌摑以毆打其母，因其母往樓下逃去，竟繼之施
    強力而拖行其母返回五樓住處，造成其母乙○○因而受有左中指挫傷與左第六、
    七肋骨骨折及右顴部浮腫等傷害。
二、案經告訴人乙○○訴由臺北縣警察局板橋分局報請臺灣板橋地方法院檢察署檢察
    官偵查起訴。
    理  由
一、訊據被告甲○○矢口否認有何傷害其母即告訴人乙○○之犯行，辯稱：其平日在
    家均十分孝順其母，其不知道其母有受傷，且在案發當天，其並曾帶其母外出吃
    早餐及理髮，後來還有去逛街，其母於六十六年間，曾因提水時受傷，其母診斷
    證明書上之傷勢，並非其所造成云云。惟查，右揭事實，業據告訴人乙○○於警
    訊及偵查中均指證甚詳，復有板橋中興醫院診斷證明書一件附於偵查卷可稽，而
    告訴人因被告對其實施本件傷害之行為，並據向本院民事庭聲請保護令，經本院
    於九十年四月十七日以九十年度家護字第一四○號核發通常保護令乙節，業據本
    院調閱該案卷宗查明屬實，並有前開通常保護令一份在卷可參。雖被告辯稱告訴
    人所受之傷，係因告訴人自己提水所致，然觀諸前揭診斷證明書所記載之內容，
    告訴人所受之傷尚非其前所造成，而係就診當日即八十九年十二月十八日所受之
    新傷，且告訴人於六十六年間縱確曾因提水成傷，惟參以本次告訴人係受有「左
    中指挫傷與左第六、七肋骨骨折及右顴部浮腫」等傷害，依其所受之傷勢以觀，
    顯非因提水所致，是已足證告訴人之前開指述非虛；況查，被告於偵查中並自承
    於當日其因與女友之婚事，而與告訴人發生爭吵，告訴人擬離家出走，其則將伊
    拉回家中等語（見九十年度偵緝字第五九一號偵查卷第十五頁背面），顯見其確
    有拉扯告訴人之行為無訛；又經本院於審理時多次通知告訴人到庭，並分別囑請
    本院司法警察及管區警員親往送達，均因告訴人已未住於設籍住所致傳喚無著，
    而告訴人所以遷移住所，則係因唯恐再遭被告傷害所致，此有本院電話聯繫紀錄
    、司法警察報告書各一件上載無法送達告訴人之原因附卷可按，則倘被告並未毆
    打告訴人，衡情告訴人自無離去固定住所之必要，益徵告訴人指述被告有對伊毆
    打，其後並施強力拖行伊返回住處等情，堪以採信。綜上所述，被告前開所辯，
    顯係事後圖卸之詞，尚難採信，其傷害直系血親尊親屬身體之犯行已臻明確，堪
    以認定，應依法論科。
二、核被告所為，係犯刑法第二百七十七條第一項、第二百八十條之傷害直系血親尊
    親屬罪，其傷害直系尊親屬即其母乙○○，應依法加重其刑。再查，被告曾犯有
    侵占、竊盜等案件前科，其所犯最近一次之竊盜案件，於八十九年八月二十一日
    ，經臺灣臺北地方法院判處有期徒刑五月確定，於八十九年八月二十一日羈押期
    滿執行完畢，有臺灣高等法院被告全國前案紀錄表、臺灣高等法院檢察署刑案紀
    錄簡覆表各一份在卷足參，其於有期徒刑執行完畢後五年內再犯本件有期徒刑以
    上之罪，為累犯，應依法遞加重其刑。至查被告固為智殘之人，此有其所領得之
    中華民國身心殘障手冊影本一紙在卷可參，惟其於本院審理時尚能明瞭本院訊問
    之意旨，且能知所應對，雖其反應稍與常人有異，然其於偵審中均能知所辯駁，
    對於案發當日其與告訴人相處之情形，亦能詳述，即難認其為右揭傷害行為時，
    係處於精神耗弱之狀態，本院即不依刑法第十九條第二項之規定減輕其刑，併此
    敘明。爰審酌被告為告訴人之子，竟因細故即毆打告訴人而為家庭暴力行為，與
    其犯罪之動機、目的、手段、智識程度、告訴人所傷害程度非輕及犯罪後態度不
    佳猶飾詞否認犯行等一切情狀，量處如主文所示之刑，以示懲儆。
據上論斷，應依刑事訴訟法第二百九十九條第一項前段，刑法第二百七十七條第一項
、第二百八十條、第四十七條，罰金罰鍰提高標準條例第一條前段，判決如主文。
本案經檢察官黃重鋼到庭執行職務
中      華      民      國      九十      年      九      月    十九    日
                                      臺灣板橋地方法院刑事一庭
                                          法  官 邱 靜 琪
右正本證明與原本無異。
如不服本判決，應於判決送達後十日內向本院提出上訴狀 (應附繕本) ，上訴於臺灣
高等法院。
                                          書記官    劉日賓
中      華      民      國      九十      年      九      月    二十    日
附錄本案論罪科刑法條全文：
刑法第二百七十七條第一項
傷害人之身體或健康者，處三年以下有期徒刑、拘役或一仟元以下罰金。
刑法第二百八十條
對於直系血親尊親屬犯第二百七十七條或第二百七十八條之罪者，加重其刑至二分之
一。


司法院資訊處製作；財團法人民間司法改革基金會備份。
